【裁判字號】    95,訴,1696
【裁判日期】    950817
【裁判案由】    偽造文書等
【裁判全文】
臺灣板橋地方法院刑事判決              95年度訴字第1696號
公  訴  人  臺灣板橋地方法院檢察署檢察官
被      告  甲○○
上列被告因偽造文書等案件，經檢察官提起公訴（95年度偵字第
10276 號），嗣因被告於本院準備程序中就被訴事實為有罪之陳
述，本院告知被告簡式審判程序之旨，並聽取當事人之意見後，
由本院合議庭裁定改由受命法官獨任依簡式審判程序進行，判決
如下：
    主  文
甲○○連續行使變造私文書，足以生損害於他人，處有期徒刑肆
月，如易科罰金，以佰元折算壹日。緩刑貳年。
    事  實
一、甲○○基於行使變造私文書及意圖為自己不法所有之概括犯
    意，於民國95年4 月4 日，在臺北縣板橋市○○街86之1 號
    住處，以撕下其他發票之號碼，再以膠帶黏貼之方式，接續
    將未中獎之2 張統一發票號碼予以更改，變造成中獎之LD00
    000000號及LF00000000號後，先於95年4 月6 日持前開經變
    造之LD00000000號統一發票向板橋埔墘郵局兌領新臺幣（下
    同）1 千元之獎金而行使，致該郵局承辦人員陷於錯誤，交
    付1 千元之獎金予甲○○，足以生損害於稅捐機關核發統一
    發票中獎獎金之正確性。嗣於95年4 月12 日 ，甲○○復承
    接上開概括犯意，再持前開經變造之LF00000000號統一發票
    向板橋埔墘郵局兌領1 千元之獎金而行使，為該郵局承辦人
    員戴鴻泉發覺，報警查獲而未得逞，並扣得前開變造之統一
    發票收執聯2 張。
二、案經臺北縣政府警察局海山分局報請臺灣板橋地方法院檢察
    署檢察官偵查起訴。
    理  由
一、查本件被告甲○○所犯並非死刑、無期徒刑、最輕本刑為三
    年以上有徒刑之罪或高等法院管轄第一審案件，而其於準備
    程序進行中，被告先就被訴事實為有罪之陳述，經法官告知
    簡式審判程序之旨，並聽取公訴人及被告之意見後，本院認
    適宜改依簡式審判程序進行，爰依刑事訴訟法第273 條之1
    第1 項、第284 條之1 規定，由本院合議庭以裁定由受命法
    官獨任進行簡式審判程序，合先敘明。
二、上揭事實，業據被告甲○○於警詢、偵訊及本院審理時坦承
    不諱，並據證人戴源泉於警詢中證述明確，復有上開經變造
    之統一發票2 紙存卷可稽，被告自白有上揭補強證據可佐，
    足堪採信。本案事證明確，被告犯行堪以認定。
三、刑法修正後本案法律適用之說明：
    按法律變更之比較適用，比較時應就罪刑有關之共犯、未遂
    犯、想像競合犯、牽連犯、連續犯、結合犯，以及累犯加重
    、自首減輕暨其他法定加減（如身分加減）與加減例等一切
    情形，綜其全部罪刑之結果而為比較；且就比較之結果，須
    為整體之適用，不能割裂分別適用各該有利於行為人之法律
    ，此即法律變更之比較適用所應遵守之「罪刑綜合比較原則
    」及「擇用整體性原則」（參照最高法院24年上字第4634號
    判例、同院27年上字第2615號判例，及最高法院95年第八次
    刑事庭會議決議）。刑法第33條、第41條、第55條、第56條
    等規定均業經修正，於94年2 月2 日經總統公布，並自95年
    7 月1 日起施行（以下簡稱新刑法，修正前刑法簡稱舊刑法
    ），茲說明本案新舊刑法適用情形如下：
  (一)被告行為後，刑法第55條牽連犯及第56條連續犯之規定，業
    於94年2 月2 日修正公布刪除，並於95年7 月1 日施行，則
    被告之前揭犯行，因行為後新法業已刪除牽連犯及連續犯之
    規定，此刪除雖非屬犯罪構成要件之變更，但顯已影響行為
    人刑罰之法律效果，自屬法律有變更，而依新刑法既已刪除
    牽連犯及連續犯之規定，則所犯上述數行為依數罪併罰之規
    定分論併罰，則依刑法第2 條第1 項規定之「從舊從輕」原
    則，比較新、舊法結果，適用被告之行為時法律即舊刑法論
    以連續犯，以一罪論，及以牽連犯，從一重罪處斷，較有利
    於被告。
  (二)關於罰金刑，刑法分則編各罪所定罰金刑之貨幣單位原為銀
    元，舊刑法第33條第5 款規定：「罰金：1 元（銀元）以上
    。」，而依罰金罰鍰提高標準條例規定，就72年6 月26日前
    修正之刑法部分條文罰金數額提高2 至10倍，其後修正者則
    不提高倍數，並依現行法規所定貨幣單位折算新臺幣條例規
    定，以銀元1 元折算新臺幣3 元。而新刑法第33條第5 款規
    定：「罰金：新臺幣1000元以上，以百元計算之。」，新刑
    法第33條第5 款所定罰金貨幣單位經修正為新臺幣後，刑法
    分則各罪所定罰金刑之貨幣單位亦應配合修正為新臺幣，為
    使刑法分則編各罪所定罰金之最高數額與刑法修正前趨於一
    致，乃增訂刑法施行法第1 條之1 ：「中華民國94年1 月7
    日刑法修正施行後，刑法分則編所定罰金之貨幣單位為新臺
    幣。94年1 月7 日刑法修正時，刑法分則編未修正之條文定
    有罰金者，自94年1 月7 日刑法修正施行後，就其所定數額
    提高為30倍。但72年6 月26日至94年1 月7 日新增或修正之
    條文，就其所定數額提高為3 倍。」。從而，刑法分則編各
    罪所定罰金刑之最高數額，於上開規定修正後並無不同，惟
    新刑法第33條第5 款所定罰金刑最低數額，較之修正前提高
    ，自以舊刑法第33條第5 款規定有利於被告。
  (三)舊刑法第41條第1 項前段規定：「犯最重本刑為五年以下有
    期徒刑以下之刑之罪，而受六個月以下有期徒刑或拘役之宣
    告，因身體、教育、職業、家庭之關係或其他正當事由，執
    行顯有困難者，得以一元以上三元以下折算一日，易科罰金
    。」，而被告行為時之易科罰金折算標準，依95年7 月1 日
    修正條文施行前罰金罰鍰提高標準條例第2 條前段之規定（
    該條業經總統於95年5 月17日公布刪除，並自95年7 月1 日
    失效），就其原定數額提高為100 倍折算1 日，則被告行為
    時之易科罰金折算標準，應以銀元100 元至300 元折算1 日
    ，經折算為新臺幣後，係以新臺幣300 元至900 元折算為1
    日；惟新刑法第41條第1 項前段則規定：「犯最重本刑為五
    年以下有期徒刑以下之刑之罪，而受六個月以下有期徒刑或
    拘役之宣告者，得以新臺幣一千元、二千元或三千元折算一
    日，易科罰金。」，則比較修正前後之易科罰金折算標準，
    應以舊刑法第41條第1 項前段規定較有利於被告。
  (四)經綜合前述各項罪刑法律變更，整體為「從舊從輕」之比較
    結果，應一體適用被告行為時即舊刑法之規定，較有利於被
    告，合先敘明。
四、統一發票係係加值型及非加值型營業稅法第32條第1 項所定
    營業人銷售貨物或勞務，開立予買受人之憑證，性質上屬私
    文書。核被告行使變造私文書，足以生損害於稅捐機關核發
    統一發票中獎獎金之正確性，所為係犯刑法第216 條、第21
    0 條之行使偽造私文書罪；又意圖為自己不法之所有，以變
    造統一發票為詐術向埔墘郵局承辦人員騙取中獎獎金得逞一
    次，另一次未得逞即為警查獲，核被告所為係犯刑法第339
    條第1 項之詐欺既遂罪及第同條第3 項、第1 項之詐欺取財
    未遂罪。其偽造私文書之低度行為為行使之高度行為所吸收
    ，不復另論。又被告先後2 次行使變造私文書犯行，及詐欺
    取財既遂1 次暨詐欺取財未遂1 次，均時間緊接，犯罪基本
    構成要件相同，顯係各基於概括之犯意反覆為之，應依舊刑
    法第56條規定，論以連續犯，並以一行使變造私文書罪及一
    詐欺取財既遂罪論處，並加重其刑。其所犯上開行使偽造變
    文書、詐欺取財既遂二罪間，有方法結果之牽連關係，依舊
    刑法第55條規定，為牽連犯，應從一重之行使變造私文書罪
    處斷。爰審酌被告智識程度、素無前科，有臺灣高等法院被
    告前案紀錄表在卷可稽，足見品行非惡、犯罪之動機、目的
    、手段、犯罪所得僅1 千元、及犯罪後坦承犯行態度良好等
    一切情狀，量處如主文所示之刑，並依舊刑法第41條第1 項
    前段規定，諭知易科罰金之折算標準，以資懲儆。查被告於
    行為後，刑法於94年2 月2 日修正公布，95年7 月1 日施行
    ，有關緩刑之規定，犯罪在新法施行前，新法施行後裁判，
    緩刑之宣告，應適用新法第74條之規定，有最高法院95年度
    第8 次刑事庭會議紀錄可考。末查，被告前未曾受有期徒刑
    以上刑之宣告，此有上述前案紀錄表在卷可稽，且查被告犯
    罪後坦承犯行深具悔意，其因一時失慮偶罹刑典，被告經此
    次偵審程序及科刑宣告教訓，應知所警惕，信無再犯之虞，
    因認對被告所宣告之刑以暫不執行為適當，爰並予宣告緩刑
    2 年，以勵自新。
據上論斷，應依刑事訴訟法第273 條之1 第1 項、第299 條第1
項前段，刑法第2 條第1 項、修正前第56條、第216 條、第210
條、第339 條第1 項、修正前第55條、修正前第41條第1 項前段
、第74條第1 款，罰金罰鍰提高標準條例第1 條前段、修正前第
2 條，判決如主文。
本案經檢察官陳孟黎到庭執行職務。
中    華    民    國    95    年    8     月    17    日
                  刑事第十一庭  法  官  林淑婷
以上正本證明與原本無異
如不服本判決應於送達後10日內向本院提出上訴狀
                                書記官  廖貞音
中    華    民    國    95    年    8     月    17    日
附錄本案論罪科刑法條全文：
刑法第二百十條：
偽造、變造私文書，足以生損害於公眾或他人者，處五年以下有
期徒刑。
刑法第二百十六條：
行使第二百十條至第二百十五條之文書者，依偽造、變造文書或
登載不實事項或使登載不實事項之規定處斷。
刑法第三百三十九條第一項：
意圖為自己或第三人不法之所有，以詐術使人將本人或第三人之
物交付者，處五年以下有期徒刑、拘役或科或併科一千元以下罰
金。
以前項方法得財產上不法之利益或使第三人得之者，亦同。
前二項之未遂犯罰之。


司法院資訊處製作；財團法人民間司法改革基金會備份。
